【裁判字號】    89,交訴,63
【裁判日期】    890630
【裁判案由】    公共危險
【裁判全文】
臺灣新竹地方法院刑事判決                        八十九年度交訴字第六三號
    公 訴 人  臺灣新竹地方法院檢察署檢察官
    被    告  甲○○
右列被告因公共危險案件，經檢察官提起公訴（八十八年度偵字第六六０一號），本
院判決如左：
    主      文
甲○○無罪
    理      由
一、公訴意旨略以：被告甲○○明知所駕駛之車號ＨＡ—三三０號營業大貨曳引車（
    拖車號碼為ＬＩ—五五號）之載重限制為四十二公噸，如超載行使於高速公路，
    將嚴重損壞高速公路之路面、橋樑，並將因超載而使煞車遲鈍，致生其他行駛於
    高速公路上之用路人車之危險，竟於民國八十八年六月二十九日晚上，自高雄市
    駕駛上開大貨曳引車，上載重達八十八點九公噸之鋼捲，已超載四十六點九公噸
    ，而以時速九十六公里之高速行駛於國道一號高速公路北上三線車道之內側車道
    ，嚴重影響沿線用路人車往來之安全，以此方法致生路路往來之危險，嗣於當日
    十九時二十五分許，於行經國道一號高速公路北上三五一公里處，為警攔截查獲
    上情，因認被告涉犯刑法第一百八十五條第一項之妨害公眾往來安全罪嫌。
二、按犯罪事實應依證據認定之，無證據不得推定其犯罪事實；又不能證明被告犯罪
    者，應諭知無罪之判決，刑事訴訟法第一百五十四條、第三百零一條第一項分別
    定有明文。次按，認定犯罪事實所憑之證據，其為訴訟上之證明，須於通常一般
    之人均不致有所懷疑，而得確信其為真實之程度者，始得據為有罪之認定，倘其
    證明尚未達此一程度，而有合理之懷疑存在時，即無從為有罪之確信，自應為無
    罪之判決，最高法院七十六年台上字第四九八六號著有判例可資參照。再按，刑
    法第一百八十五條第一項妨害公眾往來安全罪之行為態樣為「損壞」、「壅塞」
    或以「他法」致生往來之危險，其中「損壞」、「壅塞」係屬例示規定，「他法
    」則係此二者以外行為態樣之概括規定；而所謂「損害」係指物質及效用上損毀
    破壞，「壅塞」乃指以有形之障礙物遮斷或杜絕公眾往來之設備，而「他法」則
    係指除損壞、壅塞外，凡足以致生往來危險之一切方法均屬之；且因本罪為具體
    危險犯，是以行為人在主觀上除須具有損壞、壅塞陸路、水路、橋樑或其他公眾
往來之設備或以他法致生往來之危險之故意外，其對於行為所生之結果將足以發
    生公眾往來之危險，亦須具有認識，且客觀上固不已實際損壞、壅塞或發生其他
    實害為必要，惟仍須依一般社會通常觀念，為一般之觀察，認為有發生公眾往來
    安全之虞之可能狀態時，方可成立本罪，（最高法院七十九年度台上字第二二五
    ０號判例參照）。
三、公訴人認被告涉犯刑法第一百八十五條第一項之妨害公眾往來安全罪，無非係以
    被告明知其所駕駛之前開大貨曳引車已超載，猶超速行駛於國道一號高速公路之
    內側車道上，且交通部台灣區○道○○○路局亦認為被告駕駛前開大貨曳引車行
    駛於高速公路，將嚴重損壞高速公路路面、橋樑及危及其他用路人車安全，並有
    內政部警政署國道公路警察局公警局字（八四）第0000000號舉發違反道
    路交通管理事件通知單及交通部台灣區○道○○○路局八十九年四月十五日管八
    九字第０七五二五號書函可參，作為認定被告之行為已涉犯刑法第一百八十五條
    第一項之妨害公眾往來安全罪之主要論據。
四、訊據被告坦承有於右揭時、地駕駛上開大貨曳引車超載四十六點九公噸，且為國
    道高速公路局取締告發之事實，此有前開舉發違反交通管理通知單附卷可參，自
    堪信為真實；惟堅詞否認有超速行駛之行為，辯稱：伊係因為準備結婚、補貼家
    用及托運人表示可以超載方始超載；為警查獲時之時速為七十多公里，並無超速
    之行為等語。經查：
（一）、公訴人認定被告有於前揭時、地超速行駛之事實，主要係以前開舉發違反道
        路交通管理事件通知單為依據。惟就此部份事實，被告於偵審中始終一致堅
        詞否認，而上開通知單之違規事實欄上係記載：「一、載運鋼捲經司機提示
        貨單核算後，總重８８‧９噸，核重４２噸，超載４６‧９噸（責令分裝）
        。二、未帶行照行駛公路（持影本）。三、未帶拖車使用證」，並無被告超
        速事實之記載；而該通知單上之舉發違反法條欄上則記載：「道路交通管理
        處罰條例第二十九條第一項第一款、第十四條第一項第二款」，按道路交通
        管理處罰條例第二十九條第一項第一款規定：「汽車裝載時，有左列情形之
        一者，處汽車所有人新台幣三千元以上九千元以下罰鍰，並責令改正或禁止
        通行：一裝載貨物超過核定之總重量者。」、第十四條第二款規定：「汽車
        行駛有左列情形之一者，處汽車所有人一百元以上二百元以下罰鍰，並責令
        改正、補換牌照或禁止其行駛：二、行車執照、拖車使用證或預備引擎使用
        證，未隨車攜帶者。」，此二條規定均與超速駕駛無關，且警訊筆錄中亦無
        有關超速之記載，公訴人所認被告於案發當時係以九十六公里之時速超速行
        駛之事實，容有誤會。則被告所為案發當時並無超速行駛之辯詞，尚非無據
        ，應屬可採。
（二）、次查公訴人認定被告於前揭時、地違規行駛於國道一號高速公路之內側車道
        ，顯係認為被告已違反道路交通管理處罰條例第三十三條規定之：「汽車行
        駛於高速公路或設站管制之道路，而不遵管制之規定者，處汽車駕駛人新台
        幣三千元以上六千元以下罰鍰。」，並以此作為被告涉犯本案之判斷之一。
        惟此部分事實除起訴書之犯罪事實欄外，並無任何證據可供佐證，此觀諸上
        開舉發通知單之違規事實並無相關事實之說明，而其舉發違反法條欄中亦無
        上開條文之記載，且警訊及偵查中訊問筆錄皆未有相關之記載，縱使被告於
        偵審中未就此部分提出辯解，依刑事訴訟法第一百五十四條規定，既無證據
        可供證明被告有此行為，即不得以推定方式認定被告有此犯行，公訴人此部
        分起訴事實，尚非可採。
（三）、再查公訴人所認被告超速及超載行駛於國道一號高速公路內側車道，將造成
        煞車遲鈍，致生其他行駛於同時、地之用路人車之危險，主要係以前開交通
        部台灣區○道○○○路局函件為論據。然被告並無超速行駛及行駛於上開道
        路內側車道之行為，已如前述，而上開函件雖認為被告之行為「將嚴重損壞
        高速公路路面、橋樑及危及其他用路人車安全」，惟細譯該函件之內容，除
        上述之記載文字外，並未就其判斷被告行為已生公共危險之理由為具體之論
        述，則是否即可遽引為被告涉犯刑法第一百八十五條第一項之妨害公眾往來
        危險罪之依據，即有疑義；另被告上開超載行為，雖有違道路交通管理處罰
        條例相關規定之行政責任，而被告亦不否認因其超載行為將造成所駕駛之前
        開大貨曳引車之煞車產生遲鈍（見台灣高雄地方法院檢察署八十八年度偵字
        第一九０一一號卷第八頁背面），惟被告於警訊時供稱：案發當時在伊所駕
        駛上開大貨曳引車後面之車輛皆距離甚遠（見八十八年度偵字第六六０一號
        卷第十一頁背面），且公訴人起訴事實亦未認為被告之行為已達壅塞道路之
    程度，此外亦無其他證據證明被告行為有壅塞道路之情狀，是被告顯無刑法
        第一百八十五條第一項之「壅塞陸路、橋樑」之故意及行為甚明。
（四）、且被告雖不否認其超載行為，有造成所駕駛之前開大貨曳引車之煞車產生遲
        鈍之可能，惟其於偵查中供稱：伊係以增加水箱，減低輪胎溫度過高方式煞
        車（見台灣高雄地方法院檢察署八十八年度偵字第一九０一一號卷第八頁背
        面）；而其於警訊亦供稱：係因東益托運行老闆趙文信說可以超載，伊方超
        載，（見八十八年度偵字第六六０一號卷第十二頁），顯見其主觀上並無上
        開損壞陸路、橋樑或以他法致生公共危險之故意，縱認其行為已生公眾往來
        之危險，依前述說明，尚難即謂被告已該當刑法第一百八十五條第一項之妨
        害公眾往來安全罪之犯行。
（五）、按刑法第一百八十五條第一項之「損壞」，依前述說明，僅係例示之規定，
        而該條項規定之「他法」，則為概括之規定，此二者行為是否成立該條項罪
        名，乃係以其行為是否致生公共危險為判斷依據，此觀諸本條項之構造（所
        謂『損壞陸路、水路、橋樑或其他公眾往來之設備或以他法』係行為之態樣
        ，而『致生公共危險』則係判斷此行為態樣是否為該條項規範行為之依據）
        及規定之位置（本條項係規定於刑法第二編第十一章）自明。是非必有損壞
        或其他方法之行為即該當於本條項之規定，必其行為已造公共危險之狀態始
        可論以本條項之罪名。查被告之超載行為固有損壞道路、橋樑之可能，惟其
        所駕駛之上開大貨曳引車係以快速移動之方式行駛於道路及橋樑，並非固定
        在同一地點持續損壞道路及橋樑，依一般社會通常觀念，實難認為在此短暫
        之狀態下會對於道路及橋樑即時產生公眾通行之危險，而一般之所以會認為
        因超載車輛之行駛而產生道路及橋樑損壞致公眾往來危險之情形，亦係在多
        數超載車輛日積月累於同一地段行駛所致，並非單一超載車輛之行駛所能造
        成，是被告之超載行為尚難謂已達致生公共危險之狀態。另被告之超載行駛
        ，固使車輛所須之煞車距離較未超載行駛之狀態延長，惟被告於為警查獲上
        情時，除超載外，並無煞車失效或其他有違反規定之故障，此觀諸卷內無相
        關記載自明，尚難據此即認其超載行為已至公眾往來危險之程度。
四、綜上所述，被告於主觀上並無妨害公眾往來安全之認識，其行為亦與損壞、壅塞
    陸路、水路、橋樑或其他公眾往來之設備等態樣並不相當，客觀上亦不致造成公
    眾往來之危險，是以參以首揭說明，被告之前揭行為即刑法第一百八十五條第一
    項所定之要件有間，自難以該罪相繩。此外，復查無其他積極之證據足以證明被
    告涉有前揭罪嫌，不能證明被告犯罪，自應諭知無罪之判決。
據上論斷，應依刑事訴訟法第三百條零一條第一項，判決如主文。
本案經檢察官林李嘉到庭執行職務。
中      華      民      國    八十九    年      六      月    三十      日
                                   臺灣新竹地方法院刑事第一庭
                                         法      官  王  銘  勇
右正本證明與原本無異。
如不服本判決，應於判決送達後十日內向本院提出上訴狀( 應附繕本 )，上訴於
臺灣高等法院。
                                         書  記  官  張  雲  娥
中      華      民      國    八十九    年      六      月    三十      日


司法院資訊處製作；財團法人民間司法改革基金會備份。
